# 同一控制下合并出让方的会计处理和税务问题

提问人：wjtszatie 时间：2020-06-30 09:27:00
各位前辈好，我在实务中遇到一个比较复杂的问题。甲集团公司位于香港，下面有两个全资控股子公司AB，均在中国大陆，A有一个全资控股子公司C，C公司系A于 2014 年用 2200 万人民币并购回来的， 2019 年以 500 万元的价格转让给B公司，B公司转让时点账面净资产是 800 万。问题如下： 1 、购入方B公司，以净资产 800 万作为长投价格， 500 万对价计入其他应付，差额 300 计入资本公积是否妥当；
2 、转出方A公司，已 500 万作为其他应收，贷记长投 2200 万，差额 1700 万是计入投资收益？还是参照B公司的做法计入资本公积？
3 、转出方A公司，就该转让亏损，是否能税前列支呢？是按照 1700 万列支还是 1400 万(长投价值 2200 减去净资产800 ）？
这个问题比较难缠，企业跟我们讨论好多天了，税局也在追问企业，因为甲集团是非居民企业，有些税务处理和居民企业不一样

回答人：chenyiwei
1 、基本合理，但要注意B对C的长投成本应当是基于C的净资产（含商誉）在甲集团合并报表层面的账面价值计算的，不是C自身的账面价值。
2 、如果该交易作价 500 万元是公允的，则A公司应确认投资损失；对交易价格与公允价值之间的差异部分，按权益性交易原则调整资本公积。
3 、关注该交易的公允性，是否可能涉及特别纳税调整等。如果交易公允，则转让损失500-2200=-1700万元应可以税前扣除。